臺灣宜蘭地方法院刑事判決　　　　　　　 99年度訴字第109號
公　訴　人　臺灣宜蘭地方法院檢察署檢察官
被　　　告　顏頂看
指定辯護人　本院公設辯護人　黃之中
上列被告因家暴殺人未遂案件，經檢察官提起公訴（99年度偵字
第830號），本院判決如下：
    主  文
顏頂看殺人未遂，處有期徒刑貳年，緩刑伍年。扣案之生魚片刀
壹把沒收。
    犯 罪 事 實
一、顏頂看與陳劉勝子同住在宜蘭縣蘇澳鎮○○路178號，為家
    庭暴力防治法所規定之家庭成員。顏頂看有輕微之失智症，
    對金錢有不安全感，並有嫉妒妄想、衝動行為及固著思考等
    症狀，其辨識行為違法或依其辨識而行為之能力顯著降低。
    於民國99年1月16日上午7時30分許，在上開處所，因上開病
    症，認陳劉勝子任意花費伊之金錢及與其他男子交往，一時
    氣憤，竟基於殺人之犯意，持其所有之生魚片刀，逕向坐在
    客廳內椅子上小寐之陳劉勝子砍殺其右肩膀及臉部，陳劉勝
    子受傷驚醒後隨即逃往門外求救，顏頂看竟隨陳劉勝子身後
    追至內埤路178號騎樓下，再次持該刀直刺陳劉勝子腹部之
    際，為行經之路人郭文芳當場攔阻，並立即報警處理，而未
    能遂其犯行。陳劉勝子因而受有前額撕裂傷2處（各約5公分
    ）、右下巴至右臉及耳垂約15公分刀傷、右前臂撕裂傷約5
    公分、左手大拇指撕裂傷約5公分、右肩撕裂傷至肱骨頭約
    10 公分（深至肱骨）、左肩撕裂傷約6公分等傷害。嗣於員
    警前往處理時，顏頂看旋即騎乘機車離開現場，行經蘇澳鎮
    ○○路50號前，為該分局員警發現後攔查，並扣得顏頂看所
    有供犯罪所用之生魚片刀1把。
二、案經宜蘭縣政府警察局蘇澳分局報請台灣宜蘭地方法院檢察
    署檢察官偵查起訴。
    理  由
一、按被告以外之人於審判外之言詞或書面陳述，除法律有規定
    者外，不得作為證據，刑事訴訟法第159條第1項定有明文。
    證人陳劉勝子、郭文芳、陳柏豪於警詢中之陳述，為被告顏
    頂看以外之人在審判外之陳述，並經被告及辯護人否認渠等
    上開陳述之證據能力，復無刑事訴訟法第159條之1至第159
    條之5例外得為證據之情形，則依上開規定，證人陳劉勝子
    、郭文芳、陳柏豪於警詢中之陳述，無證據能力，先此敘明
    。
二、訊據被告矢口否認有何殺人犯行，辯稱：伊當日係因與陳劉
    勝子因金錢發生糾份，僅砍向陳劉勝子肩膀，未砍臉部，亦
    未追殺陳劉勝子及砍殺伊腹部，並無殺害陳劉勝子之犯意云
    云。經查，被告於99年1月16日上午7時30分許，在宜蘭縣蘇
    澳鎮○○路178號以其所有之生魚片刀，砍殺陳劉勝子右肩
    膀及臉部，隨陳劉勝子身後追至內埤路178號騎樓下，再次
    持該刀直刺陳劉勝子腹部之際，為行經之路人郭文芳當場攔
    阻，陳劉勝子因而受有前額撕裂傷2處（各約5公分）、右下
    巴至右臉及耳垂約15公分刀傷、右前臂撕裂傷約5公分、左
    手大拇指撕裂傷約5公分、右肩撕裂傷至肱骨頭約10公分（
    深至肱骨）、左肩撕裂傷約6公分之傷害等情，有被告於警
    詢及本院審理時之供述可參，復有證人陳劉勝子、郭文芳於
    偵查及本院審理之證述可考，並有陳劉勝子驗傷診斷書、行
    政院國軍退除役官兵輔導委員會蘇澳榮民醫院99年3月5日蘇
    醫醫字第0990001014號函暨所附病情說明、病歷資料、受傷
    照片、同院99年8月24日蘇醫醫字第0990004324號函暨所附
    病情說明各1份及現場照片8紙附卷可稽，並有生魚片刀1把
    扣案可證。且該刀經本院勘驗結果，該刀為單面刀刃，金屬
    製，長度為22公分。刀柄為木質，長度13.5公分。刀刃甚為
    鋒利。刀子外觀新穎，刀面染有血跡，有本院99年10月19日
    審判筆錄可參。被告雖以上詞置辯，惟查，被告以上開鋒利
    刀具砍殺陳劉勝子，已有致命之危險。且被告砍殺之部分，
    分布在前額、臉部、右前臂、右肩、左肩等處，且傷痕甚深
    ，右肩撕裂傷甚至深及見骨，有上開診斷證明書及受傷照片
    可參，足見被告用力非輕，殺意頗堅。被告以如此鋒利刀具
    砍向被告臉部與肩部，與頸部動脈處相距甚近，顯可預見有
    致人於死之可能，而非僅有傷害之犯意而已。被告上開辯詞
    ，為卸責之詞，不足採信。事證明確，被告犯行應堪認定。
三、被告與被害人間為同居關係，屬家庭暴力防治法第3條第2款
    之家庭成員。而被告對家庭成員實施身體上之不法侵害之家
    庭暴力行為，為家庭暴力防治法第2條第2款之家庭暴力罪。
    核被告所為，係犯刑法第271條第2項、第1項之殺人未遂罪
    。被告已著手實施犯罪而不遂，為未遂犯，依刑法第25條第
    2 項減輕其刑。被告有輕微之失智症，對金錢有不安全感，
    並有嫉妒妄想、衝動行為及固著思考等症狀，其辨識行為違
    法或依其辨識而行為之能力顯著降低，有行政院衛生署澎湖
    醫院精神鑑定報告在卷可稽，依刑法第19條第2項之規定減
    輕其刑。被告年紀老邁，因罹上開疾病，一時失於衝動，始
    為此犯行，被害人亦已於偵查及本院審理時均已表示念及多
    年同居情份及被告年邁等情而願原諒被告，足認被告犯罪情
    狀非無不可憫恕之處，其所犯上開罪名，縱處以最低之有期
    徒刑5年，仍嫌過重，爰再依刑法第59條之規定酌減其刑，
    並依法遞減之。又審酌被告犯罪之動機、持刀行兇之手段，
    犯罪時所受之刺激、及其品性、生活狀況、智識程度均不佳
    、犯罪對被害人造成之傷害非輕，及犯罪後態度等一切情狀
    ，量處如主文所示之刑。末查被告前未曾受有期徒刑以上刑
    之宣告，有台灣高等法院被告前案紀錄表在卷可憑，素行尚
    稱良好，茲因一時失慮而罹刑典，經此偵審程序應已知警惕
    ，而無再犯之虞，本院審酌上情，認對被告所宣告之刑以暫
    不執行為適當，爰併予宣告緩刑5年，以勵自新。扣案之生
    魚片刀1把，為被告所有供本件犯行所用之物，依刑法第38
    條第1項第2款宣告沒收。
據上論斷，應依刑事訴訟法第299條第1項前段，刑法第271條第1
項、第2項、第25條、第19條第2項、第59條、第74條第1項第1款
、第38條第1項第2款判決如主文。
本案經檢察官劉惟宗到庭執行職務
中    華    民    國   100    年    3     月    8     日
                  刑事第三庭  審判長法  官  黃永勝
                                    法  官  鄭貽馨
                                    法  官  謝佩玲
以上正本證明與原本無異。
如不服本判決應於收受本判決後10日內向本院提出上訴書狀，並
應敘述具體理由。若未敘述理由者，應於上訴期間屆滿後20日內
向本院補提理由書狀（均須按他造當事人之人數附繕本）。
                                    書記官  李玉雲
中    華    民    國   100    年    3     月    8     日
附錄本案論罪科刑法條全文：
中華民國刑法第271條第1項、第2項
殺人者，處死刑、無期徒刑或10年以上有期徒刑。
前項之未遂犯罰之。